【裁判字號】    88,中簡上,166
【裁判日期】    890107
【裁判案由】    違反動產擔保交易法
【裁判全文】
台灣台中地方法院刑事判決                      八十八年度中簡上字第一六六號
    上  訴  人
    即  被  告  乙○○
右上訴人即被告因違反動產擔保交易法案件，不服本院台中簡易庭八十八年度中簡字
第六七二號中華民國八十八年四月十六日第一審簡易判決（聲請案號：台灣台中地方
法院檢察署八十八年度偵字第五一四八號）提起上訴，本院管轄第二審之合議庭，逕
依通常程序為第一審判決如左：
    主      文
原判決撤銷。
乙○○無罪。
    理      由
一、聲請簡易處刑意旨略以：被告乙○○於民國八十六年十月三十日，以動產擔保交
    易附條件買賣之方式，向裕融企業股份有限公司（下稱裕融公司）購買車牌Ｒ六
    ─九二六○號（中華三菱廠牌ＬＣ１．６１ＳＡ車型、西元一九九七年份）自用
    小客車一輛，為動產擔保交易之債務人。約定總價款新台幣（下同）六十四萬二
    千六百六十元，分三十六期給付，除頭款應給付五萬一千元外，其餘每月一期，
    每期付款一萬六千四百三十五元，標的物存放地點為台中市○○區○○里○○路
    八九巷二二號六樓之一○，在價金未付清之前，標的物所有權仍屬於出賣人裕融
    公司所有，買受人僅得依約占有使用，不得任意遷移或為其他處分。詎被告於取
    得標的物之後，僅付款十期，即拒不付款，並意圖為自己不法之利益，於八十七
    年十月三十日左右，將該標的物遷移逃匿不知去向，致出賣人裕融公司追索無著
    ，受有損害。案經裕融公司告訴，因認被告涉有違反動產擔保交易法第三十八條
    之罪嫌。
二、按犯罪事實應依證據認定之，無證據不得推定其犯罪事實；又不能證明被告犯罪
    者，應諭知無罪之判決，刑事訴訟法第一百五十四條、第三百零一條第一項分別
    定有明文。
三、檢察官認被告乙○○涉有右揭犯行，無非以告訴人公司職員甲○○之指述及有附
    條件買賣契約書可證，為其主要論據。惟訊據被告固坦承前揭以附條件買賣之方
    式，向告訴人公司購買自小客車之事實，然堅決否認犯罪，辯稱：因發生車禍受
    傷，自行就醫後回到現場，車子已不見了，並非任意遷移處分等語。經查：被告
    最後一次繳款日期為八十七年十一月十六日，同年月二十四日，被告駕駛該自小
    客車，沿台中市○區○○○路，由西往東行駛，行經該路一九六號前，被告疏未
    與前車保持安全距離，自後追撞在前由黃仁信駕駛之車牌ＲＧ─四七三○號自小
    客車，被告肇事後即棄車逃逸，該車牌Ｒ六─九二六○號自小客車為員警拖回台
    中市警察局第三分局東區分駐所保管，至八十八年四月七日，始由告訴人公司派
    員取回拍賣等情，業據告訴人公司職員甲○○到庭陳述明確，並有台中市○○○
    道路交通事故調查告表一份在卷可憑，是被告所辯，尚非不可採信。本件被告駕
    車肇事後棄車逃逸，固有不當，惟其主觀上並無何不法利益之意圖，客觀上亦未
    有將該動產擔保交易之標的物遷移或處分之行為，亦甚明確，自難論處被告違反
    動產擔保交易法第三十八條之罪責。
四、原審不察，對被告遽予論罪科刑，核有未當，被告上訴意旨指摘原判決不當，為
    有理由。又檢察官聲請簡易處刑之案件，法院於審理後，認應為無罪判決之諭知
    者，應適用通常程序審判之，刑事訴訟法第四百五十二條、第四百五十一條之一
    第四項但書第三款定有明文。是本院自應將原判決撤銷，改依通常程序為第一審
    諭知被告無罪之判決。
五、被告經合法傳喚，無正由不到庭，惟本院認為係應諭知無罪之案件，爰不待其陳
    述，逕行判決。
六、據上論斷，應依刑事訴訟法第四百五十五條之一第一項、第三項、第四百五十二
    條、第三百六十九條、第三百零一條第一項、第三百零六條，判決如主文。
本案經檢察官林豐文到庭執行職務。
中      華      民      國    八十九    年      一      月      七      日
                                      台灣台中地方法院刑事第七庭
                                        審判長法  官 翁  芳  靜
                                              法  官 陳  得  利
                                              法  官 張  恩  賜
右正本證明與原本無異。
如不服本判決，應於判決送達後十日內向本院提出上訴狀，上訴於臺灣高等法院臺中
分院( 須附繕本 )。
                                         書記官
中      華      民      國    八十九    年      一      月      七      日


司法院資訊處製作；財團法人民間司法改革基金會備份。
